臺灣臺南地方法院民事判決
111年度國字第8號
原      告  曾柳森  
被      告  臺南市政府衛生局

法定代理人  許以霖  
訴訟代理人  蔡忠達  
            卓金津  
            蔡巧韻  
上列當事人間請求國家賠償事件，經本院於民國一百一十一年十
月十二日言詞辯論終結，判決如下：
    主    　文
原告之訴及假執行之聲請均駁回。　　 
訴訟費用由原告負擔。　　 
    事實及理由
一、按依國家賠償法請求損害賠償時，應先以書面向賠償義務機
    關請求之。賠償義務機關拒絕賠償，或自提出請求之日起逾
    30日不開始協議，或自開始協議之日起逾60日協議不成立時
    ，請求權人得提起損害賠償之訴。國家賠償法第10條第1項
    、第11條第1項前段分別定有明文。查原告提起本件訴訟前
    ，業已向賠償義務機關即被告提出損害賠償之書面請求，被
    告於民國111年3月25日以南市衛疾字第1110047758號書函拒
    絕賠償（補字卷第35至42頁），是原告於111年4月6日提起
    本件國家賠償之訴，核與上開規定相符。
二、原告主張：
  ㈠原告於107年10月18日於被告所轄臺南市鹽水區衛生所（下稱
    鹽水區衛生所）接種肺炎鏈球菌疫苗於右上臂及季節性流感
    疫苗於左上臂。翌日因發燒至址設臺南市○○區○○路00號之金
    小兒科診所就醫，該所醫師臆斷為急性上呼吸道感染。原告
    迄至同年月20日仍持續發燒，且右上臂接種部位紅腫加劇，
    延伸至手肘處。至同年月22日發燒仍未改善，右上臂皮膚復
    有紅腫熱等情形，即前往金小兒科診所就醫，該所醫師臆斷
    為急性上呼吸道感染，同日轉診至奇美醫療財團法人柳營奇
    美醫院（下稱柳營奇美醫院）急診就醫，該院醫師臆斷為未
    明示原因之蜂窩性組織炎，並據以開立抗生素治療及住院，
    於同年10月26日右上臂紅腫及痛感較改善，於同年10月27日
    病況穩定後在該院醫師許可下辦理出院。
  ㈡原告認前開所受損害係肇因於107年10月18日，在被告所轄鹽
    水區衛生所接種肺炎鏈球菌疫苗於右上臂及季節性流感疫苗
    於左上臂所致，爰依傳染病防治法第30條及預防接種受害救
    濟基金徵收及審議辦法第18條第1項規定，向衛生福利部（
    下稱衛服部）請求救濟補償，經衛服部於108年9月26日以衛
    授疾字第1080101354號函認經審議，依據病歷資料記載、臨
    床表現及相關檢驗結果等研判，原告的廣泛性肢體腫脹之症
    狀確與接種肺炎鏈球菌疫苗相關，並審定救濟新臺幣（下同
    ）15,000元。原告確因被告派任於所轄鹽水區衛生所之公務
    員，接種肺炎鏈球菌疫苗於右上臂及季節性流感疫苗於左上
    臂，造成前開所受損害，且輾轉就診、急診、住院近十日症
    狀才稍見好轉，又自接種日迄今，原告未能完全康復，右肩
    仍無力，活動度受有侷限，此觀柳營奇美醫院109年2月5日
    診斷證明書（下稱系爭診斷證明書）記載「診斷：右三角肌
    慢性肌炎；醫師囑言：疫苗注射後右肩蜂窩組織炎後遺右三
    角肌慢性肌炎，右肩無力，主動關節活動度受限」（下稱系
    爭傷害）即明。
　㈢被告所屬公務員，於107年10月18日在同一時間為原告接種肺
    炎鏈球菌疫苗及季節性流感疫苗，不僅同時接種一事有過失
    ，且未與原告確認是否要同時接種，更未告知得間隔一定時
    間再接種，而過失侵害原告權利。又接種當日，注射人員注
    射完流感疫苗後，稱現場一樓無肺炎鏈球菌疫苗，有一位小
    姐要上樓去拿，原來幫原告注射之人員稱有事情要離開，後
    來為原告注射肺炎鏈球菌疫苗的是另一位小姐，注射兩種疫
    苗的中間有換人注射，故被告所屬公務員有過失。另被告人
    員在注射前未對原告進行衛教、告知副作用，注射後醫生才
    跟原告說如果不舒服要去看醫生。
　㈣綜合上開情事，被告所屬公務員確有故意或過失，致原告受
    有系爭傷害。為此，依國家賠償法第2條第2項、第5條及民
    法第184條、第195條第1、3項等規定提起本訴。並聲明：㈠
    被告應給付原告600,000元，及自起訴狀繕本送達翌日起至
    清償日止，按年息百分之五計算之利息。㈡原告願供擔保請
    准宣告假執行。
三、被告抗辯：
  ㈠依據紐蒙費多價性肺炎鏈球菌疫苗PNEUMOVAX®23之疫苗仿單
    （下稱系爭仿單）中使用方法裡提到，該疫苗併用其他疫苗
    ，依據美國ACIP表示同時接種肺炎鏈球菌疫苗和流行性感冒
    疫苗時（分別注射在不同手臂），不會增加副作用或減少對
    任一種疫苗的抗體反應。衛生福利部疾病管制署（下稱疾管
    署）於102年10月1日新聞稿提到「公費流感疫苗及肺炎鏈球
    菌疫苗開打，兩項疫苗可同時接種，建議右手施打肺炎鏈球
    菌疫苗，左手接種流感疫苗，獲得雙重保障。」。疾管署於
    111年6月7日在71歲以上長者肺炎鏈球菌多醣體疫苗接種作
    業，附件1—PPV接種須知提到「肺炎鏈球菌多醣體疫苗和其
    他疫苗可同時分開不同手臂接種或間隔任何時間接種」。被
    告及所屬衛生所，於民眾接種季節性流感疫苗及肺炎鏈球菌
    疫苗，均會請民眾簽署正楷姓名於「流感疫苗接種計畫及肺
    炎鏈球菌疫苗接種計畫」接種名冊，當日鹽水區衛生所人員
    也請原告填寫「107年度流感疫苗&肺炎鏈球菌疫苗簡易病歷
    」，並經原告同意及簽名，當日同時於右上臂三角肌接種肺
    炎鏈球菌疫苗，左上臂三角肌接種季節性流感疫苗各1支，
    並進行衛教告知施打部位打完針後1-2天内會紅腫或酸痛之
    情形。
  ㈡原告於108年2月19日開始因右臂疼痛約2週至臺南市鹽水區洪
    榮貴神經内科診所（下稱洪榮貴診所）陸續就診，期間至洪
    榮貴診所及金小兒科診所藥物治療多次，錫和診所物理治療
    1次，禾心堂中醫治療2次，及長庚醫療財團法人嘉義長庚紀
    念醫院（下稱嘉義長庚醫院）進行檢查及治療1次，均為主
    訴右手無力、難舉、左手指麻。然依109年8月23日嘉義縣消
    防局救護紀錄表顯示，原告於2至3公尺樹上摔跌傷緊急就醫
    ，若原告為上述手臂無力、難舉、手指麻、痛等症狀，應會
    避免至3公尺高龍眼樹摔跌傷，導致頸椎與胸椎骨折且發病
    危通知單。
  ㈢原告主張被告應負國家賠償責任，無非以其107年10月18日於
    右上臂接種肺炎鏈球菌疫苗後，有紅腫及痛感無力情形。惟
    被告就本件疫苗注射作業悉依規定辦理，並無任何不法或故
    意過失，原告亦未舉證被告有何故意過失之不法行為；又原
    告所稱不適症狀，均為系爭仿單所載典型不良反應，並業經
    衛福部預防接種受害救濟核予救濟金15,000元在案，原告並
    未舉證因被告之行為而受有其他何種權利侵害及損害之發生
    。又原告本身有糖尿病、高血壓症狀，如血糖控制差或身上
    有傷口，本就容易有蜂窩性組織炎，且原告所提供柳營奇美
    醫院之系爭診斷證明書，距原告注射肺炎鏈球菌疫苗後已相
    隔近一年半，是否仍為疫苗注射所致實有疑義，倘確如原告
    所稱迄今仍未完全康復，右肩仍無力，常理而言當會避免從
    事較具危險性例如爬樹之行為，惟原告仍於109年8月23日因
    攀爬龍眼樹致摔落受傷，是其主張並不可採。
  ㈣原告於施打疫苗時為65歲並患有糖尿病，依疾管署網站及系
    爭仿單所載，均為肺炎鏈球菌疫苗之高罹患族群、建議施打
    肺炎鏈球菌疫苗之對象。紐蒙費多價性肺炎連球菌疫苗必須
    保存於攝氏2至8度之冷藏環境，故接種時會少量多次分批自
    冷儲設備取出，置於注射人員手邊保冰箱，俟用罄後再自冷
    儲設備取用。關於原告主張醫師於準備接種時始發現無疫苗
    再行取用而疑有作業疏失部分，被告人員之作業流程與疫苗
    之保存及施打等規定相符，並無違反任何規定。
　㈤依據簡易病歷記載，施打前醫生在場，並量測血壓、體溫並
    進行衛教，也會詢問是否過敏，評估是否適於施打。衛教部
    分病歷上也有記載施打完紅腫或酸痛是正常情形，但有更嚴
    重、不舒服反應應去就醫，讓後續醫生做處置，簡易病歷上
    亦有醫生簽章，故施打過程符合規定。依上，原告並未舉證
    證明被告所屬公務員執行職務有何故意或過失不法之處，以
    及因此造成原告受有任何權利侵害及損害發生，故原告主張
    並不可採等語。並聲明：⒈駁回原告之訴及其假執行之聲請
    。⒉如受不利之判決，願供擔保請准宣告免為假執行。
四、得心證之理由
  ㈠原告主張其於107年10月18日於被告所轄鹽水區衛生所接種肺
    炎鏈球菌疫苗於右上臂及季節性流感疫苗於左上臂，翌日因
    發燒前往金小兒科診所就醫，至同年月22日持續發燒，且右
    上臂接種部位紅腫熱痛，故前往金小兒科診所就醫，同日轉
    診至柳營奇美醫院就醫，於107年10月27日經醫師許可出院
    ；其後原告向衛服部申請預防接種受害救濟，經衛服部於10
    8年9月26日審定核予救濟金15,000元；原告曾經柳營奇美醫
    院醫師於109年2月5日開立系爭診斷證明書載：「診斷：右
    三角肌慢性肌炎」，醫師囑言欄載：「疫苗注射後右肩蜂窩
    組織炎後遺右三角肌慢性肌炎，右肩無力，主動關節活動度
    受限」等情，業據原告提出衛福部108年9月26日衛授疾字第
    1080101354號函及系爭診斷證明書為證（補字卷第31至33頁
    ），並為被告所不爭執，是上開事實堪以認定。
　㈡原告主張其所受系爭診斷證明書所載之系爭傷害，係其接種
    肺炎鏈球菌疫苗所致等語，被告則抗辯系爭傷害與原告接種
    肺炎鏈球菌疫苗無關，並以前詞置辯。經查：
　　⒈原告所提出之系爭診斷證明書固記載：「診斷：右三角肌
      慢性肌炎」，並於醫師囑言欄載：「疫苗注射後右肩蜂窩
      組織炎後遺右三角肌慢性肌炎，右肩無力，主動關節活動
      度受限」等語，然系爭診斷證明書開立之日期為109年2月
      5日，距離原告接種肺炎鏈球菌疫苗日期即107年10月18日
      已將近1年半。且依柳營奇美醫院檢送開立系爭診斷證明
      書之復健科醫師所書立病情摘要記載：「000-00-00、109
      -2-5兩次門診；主訴右肩疼痛、關節活動受限、肌肉無力
      。曾因疫苗注射後發炎住院。診斷：右三角肌肌炎、右側
      肩部黏連性囊炎。」等語（本院卷第169頁），堪認原告
      係於108年10月19日、109年2月5日兩次前往柳營奇美醫院
      復健科就診時，經醫師診斷之病症應為「右三角肌慢性肌
      炎、右側肩部黏連性囊炎」，而關於右肩疼痛、關節活動
      受限、肌肉無力以及曾因疫苗注射後發炎住院等節，則係
      由原告所主訴；參以系爭仿單中關於「不良反應」之部分
      ，並無關於「三角肌慢性肌炎」、「肩部黏連性囊炎」之
      記載（本院卷第114頁），則系爭診斷證明書上所載之系
      爭傷害，是否確係因原告接種肺炎鏈球菌疫苗所致，尚屬
      有疑。
　　⒉原告雖有於107年10月18日接種肺炎鏈球菌疫苗後，翌日因
      發燒前往金小兒科診所就醫，至同年月22日持續發燒，且
      右上臂接種部位紅腫熱痛，再次前往金小兒科診所就醫，
      同日轉診至柳營奇美醫院就醫並住院。然依柳營奇美醫院
      病歷資料所示，柳營奇美醫院於107年10月22日對原告所
      為四肢肌肉力量評估，原告之左上肢肌力、右上肢肌力、
      左下肢肌力、右下肢肌力均為正常（即5分），並無肢體
      無力之症狀，其後原告經住院治療後，於107年10月26日
      右臂紅腫情況較改善，於107年10月27日因病情穩定於醫
      師許可下辦理出院（本院卷第81至90頁）。又經本院依原
      告之聲請函詢金小兒科診所原告自107年10月18日是否曾
      前往就診及就診之原因等情，金小兒科診所、洪榮光神經
      科診所（下稱洪榮光診所）固函覆以：金小兒科診所、洪
      榮光診所為聯合診所（光榮聯合診所），原告自107年12
      月13日至109年6月19日曾因糖尿病、高血壓、腰背部疼痛
      、肩膀關節疼痛、頭痛至洪榮光診所就醫就診等語（本院
      卷第149頁），然依被告所提出原告前往金小兒科診所、
      洪榮光診所就醫之病歷所示，原告於107年10月27日自柳
      營奇美醫院出院後，於108年1月2日前往金小兒科就診之
      病名欄記載「咳嗽」（本院卷第71頁），而非關於右臂相
      關病症之記載；其後原告於108年2月19日前往洪榮貴神經
      內科診所就診時，係主訴右手臂疼痛「約2週」，其後自1
      08年2月25日起至109年6月19日，陸續因右手臂疼痛等原
      因前往洪榮光診所就診（本院卷第53至59頁）。
　　⒊又經本院依原告之聲請，函詢柳營奇美醫院、錫和診所、
      禾心堂中醫診所、嘉義長庚醫院，自107年10月18日起至
      今，原告是否曾前往各該醫療院所就診及就診之原因等節
      ，柳營奇美醫院以111年7月27日（111）奇柳醫字第1019
      號回函以：「0000-00-00，病人因發燒，右上臂紅腫熱痛
      來急診就醫。0000-00-00-0000-00-00：住院，收住感染
      科，診斷為右上臂疫苗注射處疑似蜂窩性組織炎。2019-6
      -4、0000-0-00、0000-0-00、0000-0-00、0000-00-0、00
      00-00-00、0000-0-00、0000-0-00：於感染科門診追蹤，
      皆因右上臂疼痛」（感染科）、「於2019年6月21日因右
      肩疼痛至神經科門診」（神經科）、「000-00-00及109-2
      -5兩次門診。主訴右肩疼痛，關節活動受限，肌肉無力。
      曾因疫苗注射後發炎住院。診斷：右三角肌肌炎、右側肩
      部沾粘性囊炎」（復健科）、「109.8.23該員始在神經外
      科住院及門診就診。在神經外科門診就診是因為109.8.23
      因多重外傷包括頸椎、胸椎、腰椎及肋骨骨折就醫」等語
      （本院卷第163至171頁）。另核心堂中醫診所檢送之原告
      就診資料，就診日期為108年12月12日、21日、28日，主
      訴「頸項酸緊，打肺炎疫苗右肩臂痠痛難舉難眠2年，咽
      中有痰」（本院卷第173頁）。錫禾診所回函記載：原告
      於108年4月23日因右肩痛2個月就診，經診斷為右側肩部
      黏連性囊炎，右肩關節滲液，安排門診復健治療共兩次，
      此病因大都為肩關節退化或陳舊性外傷所致（本院卷第17
      7頁）。嘉義長庚醫院則函覆以：依病歷所載，原告曾於1
      08年7月6日至本院疼痛科門診就醫，經診斷為神經痛、神
      經炎及頸部頸椎管狹窄等語（本院卷第179頁）。
　　⒋依上開醫療院所之回函資料可知，原告因發燒，右上臂紅
      腫熱痛前往柳營奇美醫院就醫，經診斷為右上臂疫苗注射
      處疑似蜂窩性組織炎，並於107年10月22至27日於柳營奇
      美醫院住院。原告出院後，於108年2月19日前往洪榮貴神
      經內科診所就診時，主訴右手臂疼痛「約2週」，其後自1
      08年2月25日起至109年6月19日，陸續因右手臂疼痛等原
      因前往洪榮光診所就診；原告另自108年6月4日至109年6
      月17日止，因右上臂疼痛前往柳營奇美醫院感染科就診，
      於109年6月21日前往柳營奇美醫院神經科就診、於108年1
      0月19日及109年2月5日前往柳營奇美醫院復健科就診；又
      原告前往禾心堂中心診所就診之時間為108年12月12日、2
      1日、28日，前往錫禾診所、長庚醫院就診日期分別為108
      年4月23日及108年7月6日。如原告確係因接種肺炎鏈球菌
      疫苗感到疼痛並受有系爭傷害，則原告理應因系爭傷害持
      續感到疼痛、無力，並自接種時起即有持續治療之需求。
      惟原告於107年10月27日自柳營奇美醫院出院後，於相隔
      近4個月後之108年2月19日，始前往洪榮貴診所就診，並
      主訴疼痛期間「約2週」，其後始於108至109年間在上述
      期日前往上開多家醫療院所就診，並於108年4月23日前往
      錫禾診所就診時，主訴右肩痛「2個月」。參以前揭錫禾
      診所回函所載：原告經診斷為右側肩部黏連性囊炎，右肩
      關節滲液，安排門診復健治療共兩次，此病因大都為肩關
      節退化或陳舊性外傷所致等語，則原告所受系爭傷害是否
      確因接種肺炎鏈球菌疫苗，或係因肩關節退化、其他陳舊
      性外傷、抑或其他因素所致，實屬有疑。是依原告所提證
      據資料，已難認原告所受系爭診斷證明書所載之系爭傷害
      確係因原告於107年10月18日接種肺炎鏈球菌疫苗所致。
  ㈢按公務員於執行職務行使公權力時，因故意或過失不法侵害
    人民自由或權利者，國家應負損害賠償責任；公務員怠於執
    行職務，致人民自由或權利遭受損害者亦同。國家賠償法第
    2條第2項前段、後段分別定有明文。且損害賠償之債，以有
    損害之發生及有責任原因之事實，並二者之間，有相當因果
    關係為成立要件（最高法院48年度台上字第481號民事判決
    意旨參照）。準此，縱認原告所受系爭傷害係因接種肺炎鏈
    球菌疫苗所致，因原告主張被告所屬公務員於執行職務行使
    公權力時有故意或過失不法之行為，侵害其權利等情，既為
    被告所否認，則原告自仍應就被告所屬公務員有何故意或過
    失侵害原告權利，以及兩者間有相當因果關係等事實負舉證
    之責。
　㈣原告雖主張被告所屬公務員，於107年10月18日同一時間為原
    告接種肺炎鏈球菌疫苗及季節性流感疫苗，不僅同時接種一
    事有過失，且未與原告確認是否要同時接種，更未告知得間
    隔一定時間再接種，而過失侵害原告權利等語。然查，依原
    告所接種肺炎鏈球菌疫苗之系爭仿單中所載使用方法，該疫
    苗併用其他疫苗，依據美國ACIP表示同時接種肺炎鏈球菌疫
    苗和流行性感冒疫苗時（分別注射在不同手臂），不會增加
    副作用或減少對任一種疫苗的抗體反應（本院卷第113頁）
    。另疾管署曾於102年10月1日新聞稿記載「公費流感疫苗及
    肺炎鏈球菌疫苗開打，兩項疫苗可同時接種，建議右手施打
    肺炎鏈球菌疫苗，左手接種流感疫苗，獲得雙重保障。」等
    語，另於111年6月7日在71歲以上長者肺炎鏈球菌多醣體疫
    苗接種作業，附件1—PPV接種須知亦載「肺炎鏈球菌多醣體
    疫苗和其他疫苗可同時分開不同手臂接種或間隔任何時間接
    種」等語（本院卷第70頁、第108頁），則被告抗辯肺炎鏈
    球菌疫苗與流感疫苗得同時接種於不同手臂，不會增加副作
    用，亦不會導致原告受有系爭傷害等語，尚非無據。況依被
    告所提出「流感疫苗接種計畫及肺炎鏈球菌疫苗接種計畫」
    接種名冊，原告亦於接種當日在流感疫苗及肺炎鏈球菌疫苗
    之欄位內均予簽名表示同意接種（本院卷第109頁、第185頁
    ），原告亦未提出其他證據資料證明其受有系爭傷害係因同
    時接種上開2種疫苗所致，是原告主張被告所屬公務員，於1
    07年10月18日同時為原告接種肺炎鏈球菌疫苗及季節性流感
    疫苗、未與原告確認是否要同時接種、未告知得間隔一定時
    間再接種，係屬故意或過失不法侵害原告權利之行為云云，
    洵非可採。
  ㈤原告雖另主張接種當日，注射人員注射完流感疫苗後，稱現
    場一樓無肺炎鏈球菌疫苗，有一位小姐要上樓去拿，原來幫
    原告注射之人員稱有事情要離開，後來為原告注射肺炎鏈球
    菌疫苗的是另一位小姐，注射兩種疫苗的中間有換人注射，
    故被告所屬公務員有過失等語。惟查，依系爭仿單「劑量及
    使用方法」欄所載，肺炎鏈球菌疫苗須存放於2至8℃（36至4
    6℉）（本院卷第114頁），疾管署並訂有疫苗冷儲溫度監控
    原則、疫苗冷儲設備溫度異常緊急應變原則（本院卷第197
    至199頁），故被告辯稱縱然於疫苗接種過程中，有因1樓無
    疫苗而至2樓拿取之情形，惟此係因肺炎鏈球菌疫苗須以上
    開低溫保存，故接種時會少量多次分批自冷儲設備取出置於
    注射人員手邊保冰箱，俟用罄後再自冷儲設備取用，此作業
    流程與疫苗之保存及施打等規定相符等語，堪認可採。原告
    並未舉證證明被告所屬公務員於上開取用疫苗之過程有何故
    意或過失之不法行為，以及該行為與原告所受系爭傷害有何
    因果關係，自難以此認被告應負賠償責任。另原告雖主張注
    射過程中，進行注射之人員曾經更換，並質疑換人注射時有
    無清潔問題云云，為被告否認注射過程中曾有換人注射之情
    形，原告就未就此提出證據資料證明。故原告以上開所述，
    主張被告所屬公務員有故意或過失侵害原告之權利，應由被
    告負賠償責任云云，均非可採。
  ㈥原告雖又以被告所屬人員未對原告衛教、未告知副作用，主
    張被告所屬人員有侵害原告權利之故意或過失侵權行為云云
    ，惟查：
　　⒈按說明義務之內容及範圍，應視一般或各別病患所重視的
      醫療資料加以說明，其具體內容包括各種診療之適應症、
      必要性、方式、範圍、預估成功率、常發生之併發症及副
      作用暨雖不發生，但可能發生嚴重後果之風險、其他替代
      可能的治療方式和其危險及預後狀況等，非謂病患得漫無
      邊際或毫無限制的要求醫師負一切之危險說明義務（最高
      法院96年度台上字第2476號民事判決意旨參照）。準此可
      知，醫療行為之危險說明義務，僅就治療風險、常發生之
      併發症及副作用，暨雖不常發生，但發生可能產生嚴重後
      果之風險應為告知說明，若與醫療行為風險之評估無關，
      即無令醫療機構就所有可能發生之併發症及危險，為鉅細
      靡遺說明必要。
　　⒉觀諸系爭仿單記載：「在臨床試驗中PNEUMOVAX®23最常見
      的不良經驗報告是：注射部位的局部反應包括痠痛、紅斑
      、溫熱感及結塊」等語，而被告所提出「107年度流感疫
      苗&肺炎鏈球菌疫苗簡易病歷」上「衛教」欄位所載「施
      打部位打完針後1-2天內會紅腫或痠痛之情形」，核與系
      爭仿單所載前揭最常見之不良反應情形相符，而該「衛教
      」欄位業經打勾，下方「醫師評估簽章」欄位並經醫師蓋
      章確認（本院卷第111頁）；參以原告稱其注射完疫苗後
      ，醫師曾告知其如果不舒服要去看醫生等語（本院卷第36
      頁、第184頁）。是被告辯稱原告接種肺炎鏈球菌疫苗當
      日，係經醫師評估並告知原告上開衛教欄所示內容後，在
      該份簡易病歷下方蓋章，並告知原告如有不舒服反應應去
      就醫，讓後續醫生做處置等語，尚非無據。前揭衛教內容
      既係系爭仿單中所載施打完肺炎鏈球菌疫苗後最常見之不
      良反應即注射部位紅腫、痠痛，被告所屬人員並有叮囑原
      告如接種後有不適應就診等語，可徵被告所屬人員已就接
      種肺炎鏈球菌疫苗常發生之不良反應加以說明而盡其說明
      義務。而原告主張其所受系爭傷害即「三角肌慢性肌炎」
      ，並非在前揭仿單所載常見不良反應內，經核亦非系爭仿
      單載明雖不常見但發生可能產生嚴重後果之範疇內，是原
      告主張被告所屬人員於原告接種肺炎鏈球菌疫苗前，未對
      原告衛教並告知副作用而有侵害原告權利之故意或過失不
      法行為，被告應負賠償責任云云，亦難認可採。
  ㈦依上，依原告所提證據資料，尚難認被告所屬公務員在原告
    前往鹽水區衛生所接種肺炎鏈球菌疫苗時，有何於執行職務
    行使公權力時，因故意或過失不法侵害原告權利之行為。被
    告所屬公務員既無原告所主張之故意或過失侵害原告權利之
    情形，則被告自無依國家賠償法第2條第2項規定，對原告負
    賠償責任之餘地。原告以被告所屬人員有故意或過失之違法
    行為致侵害其權利為由，主張被告應依國家賠償法第2條第2
    項、民法第195條第1、3項規定，賠償其所受非財產上損害
    云云，洵無可採。
　㈧又公務員於執行職務行使公權力時，因故意或過失不法侵害
    人民自由或權利者，除其他法律有特別規定外，祇能依據國
    家賠償法之規定向國家請求賠償，要不能依民法第184條侵
    權行為之規定向國家請求賠償（最高法院71年度台上字第44
    8號、72年度台上字第1897號、85年度台上字第1556號民事
    判決意旨參照)。原告雖另主張被告應依民法第184條負賠償
    責任云云，然對國家機關主張賠償責任，應依國家賠償法之
    相關規定提起國家賠償訴訟，並無民法第184條之適用，故
    原告主張被告應依民法第184條規定請求被告負賠償責任云
    云，亦屬無據。
五、綜上所述，原告依國家賠償法第2條第2項、民法第184條第1
    項、第195條第1、3項規定，請求被告應給付原告600,000元
    ，及自起訴狀繕本送達翌日起算至清償日止之法定遲延利息
    ，為無理由，不應准許。本件原告之訴既經駁回，其假執行
    之聲請亦失所附麗，應併予駁回。
六、本件事證已臻明確，兩造其餘之攻擊或防禦方法及所用之證
    據，經本院斟酌後，認為均不足以影響本判決之結果，爰不
    逐一論列，附此敘明。
七、訴訟費用負擔之依據：民事訴訟法第78條。　
中　　華　　民　　國　　111 　年　　10　　月　　31　　日
                  民事第一庭     法  官　 余玟慧
以上正本係照原本作成　　　　　　　　　
如對本判決上訴，須於判決送達後20日內向本院提出上訴狀。
如委任律師提起上訴者，應一併繳納上訴審裁判費。
中　　華　　民　　國　　111 　年　　11　　月　　7 　　日
                                 書記官   于子寧